臺灣屏東地方法院刑事判決　　　　　　110年度簡上字第132號
上　訴　人
即　被　告　楊聖富


上列上訴人即被告因傷害案件，不服本院中華民國110 年8 月3
日110 年度簡字第262 號第一審判決（聲請簡易判決處刑案號：
臺灣屏東地方檢察署109 年度偵字第10633 號），提起上訴，本
院管轄之第二審合議庭判決如下：
    主  文
原判決撤銷。
楊聖富犯傷害罪，處拘役貳拾伍日，如易科罰金，以新臺幣壹仟
元折算壹日。
    事  實
一、楊聖富與王哈拿係朋友關係，楊聖富於民國109 年10月6 日
    15時許，在其屏東縣○○鄉○○村○○路0 號住處外（聲請
    簡易判決處刑書誤載為住處內），因要求王哈拿離去未果，
    竟基於傷害之犯意，手持藤條1 支揮打王哈拿之左腳膝蓋1
    下，致其受有左膝挫裂傷等傷害。
二、案經王哈拿訴由屏東縣政府警察局里港分局報請臺灣屏東地
    方檢察署檢察官偵查後，聲請以簡易判決處刑。
    理  由
一、按被告以外之人於審判外之言詞或書面陳述，除法律有規定
    者外，不得作為證據，刑事訴訟法第159 條第1 項固定有明
    文。惟被告以外之人於審判外之陳述，雖不符同法第159 條
    之1 至之4 之規定，而經當事人於審判程序同意作為證據，
    法院審酌該言詞陳述或書面陳述作成時之情況，認為適當者
    ，亦得為證據，同法第159 條之5 第1 項，亦規定甚明。查
    本院下列所引用具傳聞性質之證據，檢察官及被告楊聖富均
    同意有證據能力（見本院簡上卷第47頁），基於尊重當事人
    對於傳聞證據之處分權，及證據資料愈豐富，愈有助於真實
    發現之理念，又本院審酌該等證據之作成情況，並無違法取
    證或其他瑕疵，且與本案均具關聯性，認為以之作為證據為
    適當，參諸上開規定，自均具證據能力。
二、訊據被告對上揭事實於本院審理時坦承不諱，與告訴人於警
    詢、偵訊及本院審理時之指訴互核相符，並有警製偵查報告
    、大新醫院診斷證明書等件在卷可查，足認被告之任意性自
    白與事實相符，堪為論罪科刑之依據。是本案事證明確，被
    告犯行堪以認定，應依法論科。
三、核被告所為，係犯刑法第277 條第1 項之傷害罪。
四、對原判決上訴之說明：
  ㈠被告上訴意旨略以：告訴人當時站在我住處門口，沒有進入
    我住處，一開始告訴人有要進入我住處，我警告她之後，她
    就沒有進來，但仍不離去，我請她離開，講了3 次，她仍不
    離開，我才打她1 下，我的行為應情有可原，原判決量處之
    刑度，實屬過重，另請求再依刑法第59條規定予以酌減等語
    （見本院簡上卷第11至13頁、第46頁）。
  ㈡按刑事審判旨在實現刑罰權分配之正義，故法院對有罪被告
    之科刑，應符合罪刑相當之原則，使輕重得宜，罰當其罪，
    以契合社會之法律感情，此所以刑法第57條明定科刑時應審
    酌一切情狀，尤應注意該條所列10款事項以為科刑輕重之標
    準（最高法院102 年度台上字第3046號判決意旨參照）。又
    按量刑固屬法院自由裁量之職權，然仍應受比例原則等法則
    之拘束，並非可恣意為之，致礙及公平正義之維護，必須兼
    顧一般預防之普遍適應性與具體個案特別預防之妥當性，始
    稱相當（最高法院94年度台上字第9 號判決意旨參照）。原
    審以被告罪證明確，予以論罪科刑，固非無見。惟查，被告
    前揭上訴意旨所指犯罪之經過，亦經告訴人於本院審理時供
    稱無意見等語（見本院簡上卷第51頁），自堪信為實在。被
    告傷害告訴人之行為固非可取，且因告訴人並未進入其屋內
    ，應無侵害被告法益之舉，是被告所為尚難認屬正當防衛，
    惟告訴人滯留被告住處門外，仍將對被告之生活起居造成一
    定程度之影響，原審未審酌被告上開犯罪之動機，尚屬不當
    ，且另認被告係於其住處「內」，因懷疑告訴人竊取財物而
    與之發生口角爭執並進而傷害告訴人，認定事實亦有違誤；
    其次，被告持藤條攻擊告訴人之行為僅1 下，且告訴人所受
    傷勢僅為左膝挫裂傷，是被告犯罪之手段及所生危害，均尚
    屬輕微，原審所量處拘役40日，依一般預防之科刑考量而言
    ，實屬過重，有再予斟酌之必要。準此，被告上訴意旨認本
    案量刑過重，即有理由，應予撤銷改判。至於依被告本案傷
    害之犯罪情狀，並無顯可憫恕之處，且亦無科以最低度刑仍
    嫌過重之情存在，核非屬刑法第59條酌減之事由，是被告此
    部分上訴意旨，非有理由，附此說明。
  ㈢爰審酌被告因不滿告訴人滯留其住處門外不離去，不思理性
    溝通或採取其他合法手段，竟出手傷害告訴人，致告訴人受
    有前揭傷害，所為誠屬不應該；並考量被告之犯罪動機尚非
    惡劣，且僅出手攻擊告訴人1 次之犯罪手段，告訴人所受傷
    勢亦非重；並參以被告之前科記錄（見卷附臺灣高等法院被
    告前案記錄表，於本案尚不構成累犯），及其自陳為高中畢
    業之智識程度，以種植香蕉為業，惟近年皆虧損，已婚，原
    有一子已死亡，現扶養孫子之家庭生活經濟狀況等一切情狀
    ，就其所犯量處如主文第2 項所示之刑，並諭知易科罰金之
    折算標準。至於被告犯罪所用之藤條1 支並未扣案，且不屬
    違禁物，又非專用以犯罪之物品，客觀價值亦不高，將之宣
    告沒收，尚不具有刑法上之重要性，為免生執行上之勞費，
    茲不予宣告沒收及追徵，併此說明。
據上論斷，應依刑事訴訟法第455 條之1 第1 項、第3 項、第36
9 條第1 項前段，第364 條、第299 條第1 項前段，刑法第277
條第1 項、第41條第1 項前段，刑法施行法第1 條之1 第1 項，
判決如主文。
本案經檢察官陳建州、翁逸玲提起公訴，於被告提起上訴後，由
檢察官何克昌到庭執行職務
中    華    民    國   110    年   10     月    29    日
                  刑事第六庭  審判長法  官  程士傑
                                    法  官  王曼寧
                                    法  官  陳一誠
以上正本證明與原本無異。
不得上訴。
中    華    民    國   110    年    11    月    2     日
                                    書記官  魏慧夷
附錄本判決論罪科刑法條：
中華民國刑法第277 條第1 項
傷害人之身體或健康者，處 5 年以下有期徒刑、拘役或 50 萬
元以下罰金。